【裁判字號】    97,交聲,2037
【裁判日期】    971231
【裁判案由】    聲明異議
【裁判全文】
臺灣臺中地方法院交通事件裁定        97年度交聲字第2037號
原處分機關交通部公路總局臺中區監理所
異  議  人  甲○○
即受處分人
上列異議人即受處分人因違反道路交通管理處罰條例案件，對於
交通部公路總局臺中區監理所97年6月10日所為之處分（中監違
字第裁60-TA0000000號裁決書），聲明異議，本院裁定如下：
    主  文
異議駁回。
    理  由
一、原處分機關即交通部公路總局臺中區監理所以：本件異議人
    即受處分人甲○○於民國97年3 月31日下午3時8分許，駕駛
    車牌號碼5491－UB號自小客車，行經臺九線406.6K香蘭段，
    因該路段限速60公里，經測得行車速度為時速85公里，超速
    25公里之違規，遭臺東縣警察局交通警察隊員警掣開舉發違
    反道路交通管理事件通知單（單號：TA0000000 號）逕行舉
    發，原處分機關並依違反道路交通管理處罰條例第33條第 1
    項第1款之規定，於97年6月10日以中監違字第裁60-TA00000
    00號裁決書，裁處其罰鍰新臺幣（下同）1千8百元，並記違
    規點數1點。
二、本件受處分人甲○○聲明異議意旨則以：
  (一)依行政程序法第1 條：「為使行政行為遵循公正、公開與民
    主之程序，確保依法行政之則，以保障人民權益，提高行政
    效能，增進人民對行政之信賴，特制定本法。」，第10條「
    行政機關行使裁量權，不得逾越法定之裁量範圍，並應符合
    法規授權之目的。」。再者，道路交通管理處罰條例第7 條
    之2「前項第7款之科學儀器採固定式，並定期於網站公佈其
    設置地點。但汽車駕駛人之行為屬下列情形之一者，不在此
    限：…九、行車速度超過規定之最高速限或低於速限。對於
    前項第9 款之違規行為，採用固定或非固定式科學儀器取得
    證據資料證明者，於一般道路須至少於1 百公尺，於高速公
    路、快速公路須至少逾3 百公尺前，明顯標示之。」；同條
    例第8 條規定：「違反本條例之行為，由下列機關處罰之：
    一、第12條至第68條由公路主管機關處罰。二、第69條至第
    84條由警察機關處罰。」；同條例第14條「汽車駕駛人，行
    車速度超過規定之最高時速，或低於規定之最低時速，除有
    第43條第1項第2款情形外，處新臺幣1千2百元以上2千4百元
    以下罰緩。」。
  (二)臺東縣警察局以TA0000000 號舉發單所舉發之照片與所拍攝
    之雷達測速器（檢定合格單號碼:JOGA0000000A、JOGA00000
    00B ）之「關聯性」? 原舉發照片所附之測速器資料，為事
    後加工之資料，因此應請原舉發單位即臺東縣警察局提出所
    舉發之照片與所拍攝之測速間關聯性之證明。
  (三)警察機關為舉發機關所為之處分僅為觀念通知，受處分人持
    第TA0000000 號通知單應無法繳款。但現今本人持舉發單至
    超商、郵局繳款即完成全部處罰程序，即警察機關由舉發機
    關變成處罰機關，觀念通知變成處罰性質之行政處分，已然
    違反道路交通處罰條例第8 條規定。依該條文規定，警察機
    關非處罰機關自無權處罰，依行政程序法第111條第6項規定
    ：舉發通知單為無效之行政處分，行政程序法第110條第4項
    規定：無效之行政處分自始無效。行政程序法第158條第1項
    第2 款規定：命令低觸憲法、法律無效。舉發通知單既為無
    效之行政處分，自不能處罰，即無所謂方便繳款之問題。處
    罰機關之處罰程序尚末開始自無所謂罰緩，無所謂罰緩則「
    自動繳納罰款」及不存在。法院審理案件時常誤會「舉發違
    反道路交通管理事件通知單」，與處罰機關法定用語「違反
    道路道路交通管理事件通知單」僅差「舉罰」兩字之誤解。
    行政行為受有效推定，不受合法推定。臺東縣警察局第TA00
    00000號通知單尚未被撤銷前應被認為是有效之行政處分，
    為行政程序法第110條第3項規定，則交通部公路總局臺中監
    理所斷無再罰一次之理。縱使臺東縣警察局第TA0000000 號
    通知單為無效之行政處分，交通部公路總局臺中區監理所亦
    不可再依無效之行政處分再行裁處，其法理至明。
  (四)綜上，交通部公路總局臺中區監理所民國97年6 月10日中監
    違字第裁60-TA0000000號裁決書顯有錯誤，為此狀請撤銷原
    處分，實感德便。
三、經查：
  (一)按聲明異議，應以司法狀紙，敘述異議之理由，提出於原處
    分機關為之，原處分機關應於接受異議書狀後5 日內，將該
    案卷宗及有關證物，送交該管地方法院或其分院交通法庭，
    道路交通案件處理辦法第13條定有明文。本件受處分人所提
    聲明異議之司法狀紙，雖非向原處分機關即交通部公路總局
    臺中區監理所提出，而係逕向本院遞狀聲明異議，有異議人
    所提「刑事聲明異議狀」1 份在卷可稽，而與前揭條文規定
    有所不合，然道路交通案件處理辦法第13條要求受處分人以
    司法狀紙敘述聲明異議之理由，並向原處分機關提出，無非
    基於便利原處分機關先行自我審查及案卷證物移送流程之考
    量，並非以該條所規定之程序，對人民訴訟權所加之額外限
    制。從而，受處分人所提之聲明異議就此部分尚難認係不合
    法律上之程式，合先敘明。
  (二)再按受處分人不服道路交通管理處罰條例第8 條主管機關所
    為之處罰，得於接到裁決書之翌日起20日內，向管轄地方法
    院聲明異議；依道路交通管理處罰條例第87條規定向管轄法
    院聲明異議之期間，自裁決送達之翌日起算，並得依法扣除
    在途期間及聲請回復原狀；交通法庭認聲明異議不合法律上
    之程式或其異議權已喪失者，應以裁定駁回之，為道路交通
    管理處罰條例第87條第1項、道路交通案件處理辦法第12 條
    、第18條前段所明定。又按處理違反道路交通管理事件，有
    關文書送達之程序，依行政程序法之規定；送達，於應受送
    達人之住居所、事務所或營業所為之；於應送達處所不獲會
    晤應受送達人時，得將文書付與有辨別事理能力之同居人、
    受僱人或應送達處所之接收郵件人員，違反道路交通管理事
    件統一裁罰基準及處理細則第5條，行政程序法第72條第1項
    前段、第73條第1 項分別定有明文。經查：受處分人因前揭
    交通違規行為，經臺東縣警察局交通警察隊員警掣開舉發違
    反道路交通管理事件通知單（單號：東警交字第 TA0000000
    號）予以逕行舉發後，原處分機關業於97年6 月10日裁處其
    罰鍰1千8百元，並記違規點數1點，該裁決書嗣以郵務掛號
    之方式送達至受處分人戶籍地址，經受處分人戶籍地址之大
    廈管理員，亦即送達處所之接收郵件人員於同年月11日親收
    等情，有上開違反道路交通管理事件裁決書及送達證書各 1
    份附卷可稽，揆諸上開規定，本件違反道路交通管理事件裁
    決書於97年6 月11日已合法送達予受處分人，核無違誤，受
    處分人遲至97年7月9日始具狀聲明異議，有其刑事聲明異議
    狀乙份及其上之本院收狀戳章存卷可按，顯已逾20日期間，
    其聲明異議不合法律上之程式，且無從補正，應予駁回。
據上論斷，應依道路交通管理處罰條例第87條第 2項、道路交通
案件處理辦法第18條前段，裁定如主文。
中    華    民    國    97    年    12    月    31    日
                        交通法庭    法  官 郭妙俐
以上正本證明與原本無異。
如不服本裁定，應於送達後5 日內，向本院提出抗告狀（應附繕
本）。
                                    書記官 廖鳳美
中    華    民    國    98    年    1     月     5    日


司法院資訊處製作；財團法人民間司法改革基金會備份。
